臺灣桃園地方法院刑事判決　　　　　　　95年度易字第1532號
公　訴　人　臺灣桃園地方法院檢察署檢察官
被　　　告　丁○○
被　　　告　戊○○原名黃貫二.
　　　　　　　　　　3號
上列被告因詐欺案件，經檢察官提起公訴（95年度偵字第10473
、1094號）及移送併辦（95年度偵字第5984、9942號），本院判
決如下：
    主  文
丁○○連續幫助意圖為自己不法之所有，以詐術使人將本人之物
交付，處有期徒刑肆月，如易科罰金，以參佰元折算壹日。
戊○○幫助意圖為自己不法之所有，以詐術使人將本人之物交付
，處有期徒刑參月，如易科罰金，以參佰元折算壹日。
    事  實
一、丁○○及戊○○均明知金融帳戶為個人理財工具，申請開設
    金融帳戶並無任何特殊之限制，一般民眾皆可以存入最低開
    戶金額之方式申請之，且一個人可以在不同之金融機構申請
    多數之存款帳戶使用，取得甚易。而可預見時下以電話詐騙
    促使被害人以操作銀行自動付款機而詐取金錢之行為甚為猖
    獗，且廣為媒體報導，並經政府有關機關呼籲，不要受騙。
    依一般人之社會生活經驗，苟不以自己名義申請開戶，卻向
    不特定人蒐集大量他人之帳戶供己使用，其目的極可能利用
    該帳戶供作非法詐財之用，又對出租帳戶供他人使用雖無必
    然遭該他人利用為遂行詐欺犯罪之確信，但均因貪圖小利，
    竟仍以該他人縱持以犯罪亦不違本意，而基於幫助他人為詐
    欺之不確定犯意，丁○○並基於概括犯意，分別於附表一所
    示時間，將其等所有如附表一所示之銀行存款帳戶之存摺及
    提款卡，以每本新臺幣（下同）2,000 元不等之代價，出租
    予某姓名年籍均不詳之人（其中乙○○部分，係丁○○於94
    年5 月23日至同年6 月13日間某日，在其桃園縣大園鄉五權
    村大埔21之3 號住處竊取其配偶乙○○之存摺及提款卡所得
    ，竊盜部分未據告訴及移送併辦），該人再將上開帳戶之存
    摺及提款卡等轉手予詐騙份子，而詐騙份子在收受上開帳戶
    後，旋即基於詐欺之概括犯意，於如附表二所示之時間，以
    撥打電話向被害人佯稱中，須繳付保險金或手續費始得領
    、或帳戶內有他人資金，須依指示操作以凍結金額云云，
    藉此訛詐，致附表二所示之被害人丙○○、甲○○、己○○
    等人均不疑有他，而依照詐騙份子之指示，分別匯入款項至
    丁○○、戊○○及乙○○所有如附表一所示各帳戶內，再由
    詐騙份子以跨行提現手法領走款項（丁○○、戊○○販售帳
    戶之明細，詳如附表一所示，另詐騙份子詐騙方法及被害人
    匯款情形等節，均詳如附表二所示）。嗣經被害人丙○○等
    人發現有異查知受騙後報警處理，始再循線查悉上情。
二、案經桃園縣政府警察局大園分局報請臺灣桃園地方法院檢察
    署檢察官偵查起訴及移送併辦。
    理  由
壹、程序部分：
    按被告以外之人於審判外之言詞或書面陳述，除法律有規定
    者外，不得作為證據。又被告以外之人於審判外之陳述，雖
    不符前4 條之規定，而經當事人於審判程序同意作為證據，
    法院審酌該言詞陳述或書面陳述作成時之情況，認為適當者
    ，亦得為證據。當事人、代理人或辯護人於法院調查證據時
    ，知有第159 條第1 項不得為證據之情形，而未於言詞辯論
    終結前聲明異議者，視為有前項同意，刑事訴訟法159 條第
    1 項、第159 條之5 分別定有明文。查證人丙○○、甲○○
    、己○○等人分別於警詢及偵查時所為之陳述，固均係審判
    外之陳述而屬傳聞證據，惟被告就上開審判外之陳述，於本
    院審理中，均不爭執證據能力，復未曾於言詞辯論終結前聲
    明異議，而本院審酌該等證人陳述作成時之情況，並無違法
    取證及證明力過低之瑕疵，亦認以之作為證據為適當，依前
    揭規定說明，自得為證據。
貳、實體部分：
一、訊據被告戊○○矢口否認上開犯行，辯稱：伊存摺及提款卡
    原放在楊梅鎮○○路租屋處，後來1 、2 個月沒回去，再回
    去時，就發現存摺及提款卡不見了云云。訊據被告丁○○對
    其於前揭時、地，將其所有如附表一編號1.之(1)、(2)所示各
    帳戶之存摺及提款卡，以每本2,000 元之代價販售予他人之
    事實於本院審理時坦認不諱（見96年4 月25日訊問筆錄、同
    年5 月15日審判筆錄），惟辯稱：收購帳戶之人說帳戶係用
    來作股票用，不會作違法之事云云。經查：
  1.前揭被告丁○○於前開時、地，竊取其配偶乙○○所有如附
    表一編號1.之(2)之存摺及提款卡，嗣持以販賣某詐騙份子使
    用一節，業據證人乙○○於警詢時證述甚詳（見偵字第1736
    號卷第8 至10頁）。又上揭某詐騙份子，於附表二所示時間
    ，分別撥打電話予被害人丙○○、甲○○、己○○等人，佯
    稱其等中，惟須給付保險金或手續費至指定之帳戶，或帳
    戶有他人之資金須依指示操作以凍結金額云云，藉此訛詐，
    致上開被害人均陷於錯誤，而依照詐騙份子之指示，將如附
    表二所示各款項分別匯入被告丁○○、戊○○及乙○○前開
    帳戶內，再由詐騙份子以跨行提現手法領走款項等節，復據
    被害人丙○○、甲○○、己○○證述綦詳（見偵字第10473
    號卷第35至38頁、偵字第1736號卷第11至14頁、偵字第5984
    號卷第16、17頁），亦為被告2 人所不爭執，並有復華商業
    銀行股份有限公司南崁分行94年6 月2 日（94）復崁字第11
    3 號函覆之丁○○開戶資料、中華郵政股份有限公司中壢郵
    局95年1 月16日營字第0951100049號函覆之戊○○開戶資料
    及交易往來明細、丙○○之臺南區中小企業銀行國內匯款申
    請書、郵政國內匯款執據、台南縣警察局受理刑事案件報案
    三聯單、刑案報案處理系統詳細資料、復華商業銀行股份有
    限公司南崁分行95年5 月25日（95）復崁字第97號函覆之丁○○存摺交易往來明細查詢、中華郵政股份有限公司中壢郵
    局95年6 月2 日營字第0951100846號、同年6 月30日營字第
    0951100943號函覆之戊○○開戶資料及交易往來明細、己○○之台南縣警察局受理刑事案件報案三聯單、鹽水鎮自動櫃
    員機交易明細表、華僑商業銀行基隆分行94年7 月15日（94
    ）僑基字第60號函覆之乙○○帳戶存款往來明細查詢單及開
    戶資料、復華商業銀行股份有限公司南崁分行94年5 月10日
    （94）復崁字第100 號函覆之丁○○開戶資料及交易往來明
    細、甲○○之郵政跨行匯款申請書等件在卷為憑（見偵字第
    104737號卷第14至16頁、第24至26頁、第39、41、42、43、
    44、68、69至77、106 至108 頁、偵字第1736號卷第15、17
    、18至23頁、偵字第5984號卷第3 至8 頁、第18頁）。再由
    本件被害人丙○○等人指訴之受詐騙情節觀之，該詐騙手法
    與時下一般詐騙份子動輒謊稱中須給付保險金或手續費或
    帳戶內有他人資金須依指示操作凍結之手法一致，且由前揭
    卷附被告2 人前開帳戶交易明細以觀，被害人丙○○等人匯
    入款項後，旋即遭人以提款卡分筆提走等情觀之，則被害人
    等所指遭詐騙份子詐騙財物之情，堪可信實。至被告戊○○
    辯稱伊帳戶之存摺及提款卡係放在租屋處遺失，並未出售或
    出租予他人使用云云，惟查，被告戊○○雖於偵審中供稱其
    存摺及提款卡連同證件、印章，電器、手機等物品一併在其
    租屋處遺失云云，惟其復供承並未報案，亦未至銀行辦理掛
    失止付等語明確，而按金融存款帳戶存摺、提款卡及印章，
    事關個人財產權益之得喪，而證件更是個人從事社會活動之
    身分表徵，均與生活習習相關，被告戊○○所有前開帳戶之
    存摺、提款卡併連同印章、證件等物遭他人竊取，影響自屬
    重大，被告戊○○又焉有不去報案及至銀行辦理掛失止付以
    保護權益之理？其此部辯解，已足令啟疑。抑且，被告戊○○於偵查中供稱伊並沒有把提款卡密碼寫在文件上，惟於本
    院審理時又改稱將密碼寫在印章上云云，前後供述不一，且
    將提款卡寫在印章上一節，亦顯悖離常情，應係被告在偵查
    中供述沒有把提款卡密碼寫在文件上等語，經檢察官當庭詢
    以為何別人拿到可持以領錢後（見偵字第10473 號卷第93
    頁），為免齟齬，始於審理時另殖新詞改稱有將密碼寫在印
    章上甚明，被告戊○○前揭所辯，核屬推諉之詞，不足採信
    。
  2.按金融存款帳戶，事關存戶個人財產權益之保障，與存戶之
    印鑑章結合，其專屬性、私密性更形提高，除非本人或與本
    人具密切之關係者，難認有何理由可自由流通使用該存褶、
    印章，一般人亦均有應妥為保管存褶、印鑑章，以防止存褶
    、印鑑章被他人冒用之認識，縱有特殊情況偶有將存褶、印
    鑑章交付他人之需，亦必深入瞭解其用途後再行提供以使用
    ，恆係吾人日常生活經驗與事理；且按金融帳戶為個人理財
    工具，申請開設金融帳戶並無任何特殊之限制，一般民眾皆
    可以存入最低開戶金額之方式申請之，且一個人可以在不同
    之金融機構申請多數之存款帳戶使用，此乃眾所週知之事實
    ，而時下以電話詐騙促使被害人以操作銀行自動付款機而詐
    取金錢之行為甚為猖獗，且廣為媒體報導，並經政府有關機
    關呼籲，不要受騙。則依一般人之社會生活經驗，苟不以自
    己名義申請開戶，卻向不特定人蒐集大量他人之帳戶供己使
    用，其目的極可能利用該帳戶供作非法詐財之用，應可預見
    。本件被告丁○○、戊○○為智慮成熟之成年人，對於上情
    自無法諉為不知，此由被告2 人於本院審理時自承：知道販
    賣帳戶可能會被詐騙集團利用作為犯罪工具等語即明，是其
    等既可預見將存褶、提款卡等有關個人財產、身分之物品，
    淪落於他人手中，極可能被利用為與詐騙有關之犯罪工具，
    雖無租用其存摺者必然持以詐騙他人之確信，仍願以每本20
    00元不等之代價將其等所有如附表一所示之銀行帳戶（含存
    摺、金融卡）出租與他人，顯然對於租用者縱以該帳戶作為
    不法詐騙使用，予以容認，足見被告丁○○及戊○○均有幫
    助詐騙份子利用其上開各帳戶詐欺之不確定故意及行為明甚
    。綜上所述，本件事證明確，被告2 人幫助詐欺犯行，均堪
    認定，應依法論科。
二、按被告丁○○、戊○○行為後，刑法業於94年2 月2 日修正
    公布，並於95年7 月1 日施行，而刑法第339 條第1 項之罪
    ，法定刑為5 年以下有期徒刑、拘役或科或併科1000元以下
    罰金，就法定罰金刑部分，依95年6 月14日修正公布，95年
    7 月1 日施行之刑法施行法第1 條之1 規定「中華民國94年
    1 月7 日刑法修正後，刑法分則編所定罰金之貨幣單位為新
    臺幣。94年1 月7 日刑法修正時，刑法分則編未修正之條文
    定有罰金刑者，自94年1 月7 日刑法修正施行後，就其所定
    數額提高為30倍。但72年6 月26日至94年1 月7 日新增或修
    正之條文，就其所定數額提高為3 倍」，經比較結果關於法
    定刑最高罰金部分，修正前後規定並無不同（新法以新臺幣
    為貨幣單位，修正施行後，就其所定數額提高為30倍，實際
    與行為時法罰金刑相同），不生法律變更比較問題，此部分
    應依法律一般適用原則逕依裁判時法即刑法施行法第1 條之
    1 第1 項、第2 項前段之規定。又修正前刑法第33條第5 款
    原規定：「罰金：1 元以上」，依罰金罰鍰提高標準條例第
    1 條前段規定提高10倍，及現行法規所定貨幣單位折算新台
    幣條例第2 條換算為新臺幣結果，為30元以上，而修正後則
    規定：「罰金：新臺幣1 千元以上，以百元計算之」，已將
    科處罰金之最低額提高至新臺幣1 千元以上，就法定刑最低
    罰金部分，修正後之規定顯非較有利於被告，故依現行即修
    正後刑法第2 條第1 項前段規定，此部分應適用修正前刑法
    第33條第5 款之規定。次按刑法上之幫助犯，係對於犯罪與
    正犯有共同之認識，而以幫助之意思，對於正犯資以助力，
    而未參與實施犯罪之行為者而言（參照最高法院75年度台上
    字第1509號、88年度台上字第1270號判決）。又按連續幫助
    與幫助連續為不同之犯罪態樣，如基於概括犯意，多次幫助
    他人犯罪，為連續幫助，該幫助者有多次犯罪行為；如以一
    幫助行為，幫助他人連續犯罪，則為幫助連續，就幫助犯而
    言，僅有一次犯罪行為（最高法院87年度台上字第3865號著
    有判決可資參照）。查被告丁○○、戊○○將其等所有如附
    表一所示上開各銀行帳戶（含存摺、金融卡）出租予某姓名
    年籍不詳之人，再由該人轉手予詐騙份子詐騙被害人財物，
    其等顯係基於幫助他人詐欺財物之犯意，且所為提供銀行存
    摺、提款卡予他人之行為，亦屬刑法詐欺罪構成要件以外之
    行為，其既以幫助他人犯罪之意思而參與犯罪構成要件以外
    之行為，故被告2 人均應成立刑法第339 條第1 項詐欺取財
    罪之幫助犯。又刑法第56條關於連續犯之規定，業於94年1
    月7 日修正公布刪除，並於95年7 月1 日施行如前述，此刪
    除雖非犯罪構成要件之變更，但顯已影響行為人刑罰之法律
    效果，自屬法律有變更，依新法第2 條第1 項規定，比較新
    、舊法結果，仍應適用較有利於被告之行為時法律即舊法論
    以連續犯（最高法院95年第8 次刑事庭會議決議參照）。是
    以本件詐騙份子取得被告丁○○、戊○○之帳戶後，於附表
    二編號1.、2.、3.所示之時間內先後多次詐騙被害人丙○○
    、甲○○等人（按除丁○○所有前開帳戶遭詐騙集團分別詐
    欺丙○○及甲○○外，另丙○○2 次遭詐騙之電話內容亦具
    有連貫性，故可認係同一詐騙集團所為），所為詐欺取財犯
    行時間緊接，方法相同，觸犯構成要件相同之罪名，顯係基
    於詐欺取財之概括犯意而為，自屬連續犯。而被告丁○○於
    如附表一編號1.所示時間分2 次將其所有及所竊得其配偶乙○○所有之帳戶出租他人，其多次幫助詐欺犯行，時間緊接
    ，方法相同，觸犯構成要件相同之罪名，顯係基於概括犯意
    反覆為之，應依修正前刑法第56條之規定以連續幫助詐欺取
    財1 罪論，並依法加重其刑。又被告2 人係幫助他人犯罪，
    不論依修正前之刑法第30條第2 項，或修正後之刑法第30條
    第2 項之規定，均得減輕其刑，對被告而言並無有利或不利
    之情形，自不生新舊法比較之問題，應依法律一般適用原則
    逕依裁判時刑法第30條第2 項之規定，按正犯之刑減輕之，
    並依法先加後減之。又原起訴事實雖未就被告所犯如附表一
    編號1.之(2)及附表二編號3.、4.所示之幫助詐欺犯行提起公
    訴（即移送併辦部分），惟此部分之幫助詐欺犯行，與業經
    起訴並經本院論罪之幫助詐欺犯行間，分別具有實質上一罪
    及連續犯之裁判上一罪關係，已如前述，本院自得併予審究
    。爰審酌被告因貪圖小利，出售帳戶供他人詐騙財物，造成
    犯罪偵查困難，致使此類犯罪手法層出不窮，嚴重危害交易
    秩序與社會治安，且未與被害人等達成和解，及被告丁○○
    犯罪後坦承部分犯行，被告戊○○未坦認犯行之態度等一切
    情狀，分別量處如主文所示之刑。而查本件被告於犯罪時之
    刑法第41條第1 項前段規定：「犯最重本刑為5 年以下有期
    徒刑以下之刑之罪，而受6 個月以下有期徒刑或拘役之宣告
    ，因身體、教育、職業、家庭之關係或其他正當事由，執行
    顯有困難者，得以1 元以上3 元以下折算1 日，易科罰金。
    」，而易科罰金之折算標準，依修正前罰金罰鍰提高標準條
    例第2 條前段（現已刪除）規定，就其原定數額提高為100
    倍折算1 日，則被告行為時之易科罰金折算標準，應以銀元
    100 元以上300 元以下之數額折算1 日，經換算為新臺幣後
    ，則應以新臺幣30 0元以上900 元以下折算1 日。惟95年7
    月1 日修正公布施行之刑法第41條第1項 前段則規定：「犯
    最重本刑為5 年以下有期徒刑以下之刑之罪，而受6 個月以
    下有期徒刑或拘役之宣告者，得以新臺幣1 千元、2 千元或
    3 千元折算1 日，易科罰金。」，同日並廢除罰金罰鍰提高
    標準條例第2 條之規定，亦即係以新台幣1,000 元、2,000
    元或3,000 元折算1 日，經比較結果，修正後之規定顯非較
    有利於被告，是依現行即修正後刑法第2 條第1 項前段規定
    ，此部分應適用行為時法，爰依修正前刑法第41條第1 項前
    段、修正前罰金罰鍰提高標準條例第2 條規定，均諭知易科
    罰金之折算標準。
據上論斷，應依刑事訴訟法第299 條第1 項前段，修正後刑法第
2 條第1 項前段、第30條，修正前刑法第56條、第41條第1 項前
段，刑法第339 條第1 項，刑法施行法第1 條之1 第1 項、第2
項前段，修正前罰金罰鍰提高標準條例第2條，判決如主文。
本案經檢察官蔡宜均到庭執行職務。
中　　華　　民　　國　　96　　年　　5 　　月　　29　　日
　　　　　　　　　刑事第七庭審判長法　官  江振義
　　　　　　　　　　　　　　　    法　官  連雅婷
　　　　　　　 　 　　　　　　　　法　官　林惠霞
以上正本證明與原本無異。
如不服本判決，應於收受送達後10日內向本院提出上訴書狀。
                                  書記官   陳恩如
中　　華　　民　　國　　96　　年　　5 　　月　　29　　日
 附表一：被告2人販售帳戶明細
┌──┬───────┬───────────────┐
│編號│販售時間及地點│　　販　售　帳　戶　明　細    │
├──┼───────┼───────────────┤
│1.陳│(1)94年4 月18日│丁○○所有之復華商業銀行南崁分│
│明煌│　至同年月21日│行，帳號0000000000000 號，開戶│
│部分│　間某日，在台│日期：94年4 月18日            │
│    │　北市○○○路│                              │
│    │　某處。      │                              │
│    ├───────┼───────────────┤
│    │(2)94年5 月23日│乙○○所有之華僑商業銀行基隆分│
│    │　至同年6 月13│行，帳號000-00000000000000號，│
│    │　日間某日，在│開戶日期：94年5 月23日        │
│    │　桃園縣桃園市│                              │
│    │　火車站。    │                              │
├──┼───────┼───────────────┤
│2.黃│94年4 月25日前│中華郵政股份有限公司中壢郵局，│
│柏瑋│某日，在臺灣地│帳號00000000000000號，開戶日期│
│部分│區某不詳處所  │：93年12月16日                │
└──┴───────┴───────────────┘
 附表二：詐騙份子詐欺明細
┌──┬─────┬─────────────────┐
│編號│ 詐騙時間 │     詐騙方式及被害人匯款情形     │
├──┼─────┼─────────────────┤
│1.  │94年4 月22│被害人丙○○接獲對方佯稱：其中了特│
│    │日某時    │別100 萬元，須支付1 萬元之海外保│
│    │          │險金始得領取金之詐騙電話，致李佩│
│    │          │秋誤信為真，而依照該人之指示，於同│
│    │          │日（4 月22日）匯款1 萬元至指定之陳│
│    │          │明煌所有前開復華銀行南崁分行帳戶內│
│    │          │（附表一編號1.之(1)），再由該人以跨│
│    │          │行提現手法領走該筆款項。          │
├──┼─────┼─────────────────┤
│2.  │94年4 月25│被害人丙○○再接獲對方佯稱：所中特│
│    │日某時    │別其中75萬元拿去買香港彩卷又中了│
│    │          │港幣500 萬元，須支付2 萬元手續費之│
│    │          │詐騙電話，致丙○○誤信為真，而依照│
│    │          │該人之指示，於同日（4 月25日）匯款│
│    │          │2萬 元及6 萬800 元至指定之戊○○所│
│    │          │有前開中華郵政股份有限公司中壢分行│
│    │          │帳戶內（附表一編號2.），再由該人以│
│    │          │跨行提現手法領走該筆款項（另丙○○│
│    │          │再依該男子指示陸續匯款14萬元、5 萬│
│    │          │元至李俊昌帳戶部分，業經檢察官移轉│
│    │          │管轄）。                          │
├──┼─────┼─────────────────┤
│3.  │94年4 月29│被害人甲○○接獲佯稱：其參加奧斯丁│
│    │日上午    │精品店晚會摸彩抽到100 萬元，須匯保│
│    │          │險金1 萬元之詐騙電話，致甲○○誤信│
│    │          │為真，而依該人之指示，於同日（4 月│
│    │          │29日）匯款1 萬元至指定之丁○○所有│
│    │          │前開復華銀行南崁分行帳戶內（附表一│
│    │          │編號1.之(1)），再由該人以跨行提現手│
│    │          │法領走該筆款項。                  │
├──┼─────┼─────────────────┤
│4.  │94年6 月13│被害人己○○接獲女子佯稱：可與之性│
│    │日上午10時│交易，1 次2000元，嗣再接獲男子佯稱│
│    │許        │係中國信託銀行經理，該女子男友有26│
│    │          │0 萬元在其帳號內，須依指示操作以凍│
│    │          │結該筆金額之詐騙電話，致己○○誤信│
│    │          │為真，而依該人之指示，於同日（6 月│
│    │          │13 日） 至銀行依指示操作自動櫃員機│
│    │          │，而將其所有29,883元匯至乙○○所有│
│    │          │前開華僑銀行基隆分行帳戶內（附表一│
│    │          │編號1.之(2)），再由該人以跨行提現手│
│    │          │法領走該筆款項。                  │
└──┴─────┴─────────────────┘
